【裁判字號】    98,抗,207
【裁判日期】    980330
【裁判案由】    沒入保證金
【裁判全文】
臺灣高等法院刑事裁定                   98年度抗字第207號
抗  告  人
即  被  告  甲○○
上列抗告人因沒入保證金案件，不服臺灣板橋地方法院中華民國
98年2月6日裁定（98年度聲字第506號），提起抗告，本院裁定
如下：
    主  文
抗告駁回。
    理  由
一、按「刑事訴訟法第414條第2項（即現行法第403條第2項）所
    載之非當事人，固須受有裁定始得抗告，至當事人則因其與
    本案具有利害關係，依照同條第一項，對於法院所為之裁定
    有所不服，茍無特別規定，即屬有權抗告，並不以其本身所
    受之裁定為限」（參照最高法院23年度抗字第415號判例）
    。本件抗告人即被告甲○○雖非受裁定人，惟因其身分為被
    告，與本案具有利害關係，依前開說明，自得提起抗告，合
    先敘明。
二、原裁定意旨略以：被告經臺灣板橋地方法院檢察署檢察官合
    法傳喚，無正當理由不到案執行。復經該署檢察官囑託拘提
    無著，致無法執行被告之刑罰。且依具保人張哲瑋所留之居
    住地址通知，具保人亦未遵期帶同被告到案接受執行等情，
    有送達證書、拘票暨拘提報告書、法務部戶役政連結作業系
    統查詢資料、保證金收據影本等件在卷可稽，又被告迄今仍
    未到案執行，有臺灣高等法院在監在押全國紀錄表在卷可稽
    （見執聲沒字第84號卷第4-9、15-16頁，原審卷第3頁），
    被告顯已逃匿，自應將具保人原繳納上開保證金沒入之等語
    。
三、抗告意旨略以：被告因工作之故，在五分埔租屋，又因上班
    時間無法收信，故請家人代收，惟家人在民國97年12月左右
    ，因為房租調漲而搬離士林區○○○街，戶籍暫寄台北市○
    ○路○段40巷阿姨家。被告過年期間並未放假，過年後離職
    時，始知戶籍已遷至阿姨家，期間被告有以電話向法院查詢
    ，但因曾有上訴，案件在最高法院，股別都不一樣，以致不
    知道要詢問臺灣高等法院、地方法院檢察署或地方法院，電
    話轉來轉去都沒有結果。具保人是朋友的哥哥，並無聯絡，
    所以沒有通知被告，因為被告是第一次碰到，很多事情不懂
    ，懇請再給一次機會，被告並沒有要逃匿云云。
四、經查：
  (一)抗告人即被告甲○○因違反毒品危害防制條例案件，於偵查
    中經依臺灣板橋地方法院檢察署檢察官指定保證金新臺幣3
    萬元，由具保人張哲瑋繳納在案，其後該案經臺灣板橋地方
    法院以97年度訴字第972號判處有期徒刑6月確定，經臺灣板
    橋地方法院檢察署檢察官通知執行，並另通知具保人張哲瑋
    應通知或帶同被告到案執行，上開執行傳票及函件，業於97
    年11月13日分別寄存送達於被告及具保人張哲瑋住居所之警
    察機關，惟被告無正當理由而不到案，且具保人屆期亦未帶
    同被告到案執行或陳報所在，並經拘提無著，有法務部戶役
    政連結作業系統查詢資料表、臺灣板橋地方法院檢察署送達
    證書、臺灣板橋地方法院檢察署97年11月6日板檢慎甲97執
    字第17019號通知等影本、臺灣板橋地方法院檢察署97年12
    月1日板檢慎甲97執17019字第131493號函、臺灣士林地方法
    院檢察署98年1月17日士檢清執己97執助1474字第1800號函
    、拘票暨報告書等件附卷可憑（見執行卷第4-5頁、第7-9頁
    、第13-16頁）。
  (二)又被告於上開97年度訴字第972號案件審理期間所陳報之住
    居所分別為臺北市士林區○○○街○段110號4樓、臺北市士
    林區○○○街○段105巷1弄6號4樓，有該刑事判決書1件在卷
    可參；且檢察官於97年11月6日通知被告到案執行時，被告
    之住所仍設於臺北市士林區○○○街○段110號4樓，且該執
    行通知係於97年11月13日送達被告上開住所，因未獲會晤被
    告或其同居人、受僱人而無法送達，始將該執行通知寄存於
    被告住所地之台北市政府警察局士林分局後港派出所，亦有
    法務部戶役政連結作業系統及臺灣板橋地方法院檢察署送達
    證書影本各1件附卷可稽（見執行卷第9頁），故被告雖於97
    年11月19日變更其戶籍（見原法院卷第7頁），惟本件執行
    通知既已於97年11月13日送達於被告原設上開住所，並作送
    達通知書黏貼於被告門首，已生寄存送達之效力，被告於97
    年11月19日遷移住所前，並非不能知悉有受寄存送達之情事
    ，縱於寄存送達發生效力前變更住居所，仍不影響寄存送達
    之效力（最高法院94年度台抗字第488號裁定參照）。況依
    被告抗告意旨可知，其家人係於97年12月左右始因房租調漲
    而搬離上開通河東街住處，顯見檢察官傳喚被告到案執行時
    ，被告仍以上開通河東街為送達地址，檢察官既以被告上開
    通河東街住居所為傳喚被告到案執行之送達處所，即生合法
    送達之效力。況被告為接受文書之送達，應將其住所、居所
    或事務所向法院或檢察官陳明，刑事訴訟法第55條定有明文
    。被告於97年11月19日變更其戶籍，並自陳其住所已變更，
    但並未向檢察官或法院為變更其住所、居所之陳明，檢察官
    依被告原陳報之地址「臺北市士林區○○○街○段110號4樓
    」、「臺北市士林區○○○街○段105巷1弄6號4樓」為傳喚
    、拘提仍不獲，而認被告已逃匿，洵屬有據。
  (三)綜上所述，被告既經合法傳喚、拘提均不到庭，具保人亦未
    遵期通知或帶同被告到案，足認被告有逃匿之事實，原審依
    前揭規定裁定沒入具保人所繳納之上開保證金，於法並無不
    合。本件抗告為無理由，應予駁回。
五、據上論斷，應依刑事訴訟法第412 條，裁定如主文。
中    華    民    國    98    年    3     月    30    日
                  刑事第二十二庭審判長法  官  何菁莪
                                      法  官  江振義
                                      法  官  李麗珠
以上正本證明與原本無異。
不得再抗告。
                                      書記官  陳禹任
中    華    民    國    98    年    4     月     1    日


司法院資訊處製作；財團法人民間司法改革基金會備份。
